臺灣臺北地方法院民事判決　　　　　　　　　　　　九十三年度重訴字第七一四號
　　原　　　　告　甲○○○
　　　　　　　　　丙○○即卯.
　　　　　　　　　庚○○即卯.
　　　　　　　　　丁○○即卯.
　　　　　　　　　乙○○○即.
　　　　　　　　　辛○○即卯.
　　　　　　　　　壬○○即卯.
　　　　　　　　　己○○即卯.
　　　　　　　　　癸○○即卯.
　　　　　　　　　寅○○即卯.
　　　　　　　　　丑○○即卯.
　　　　　　　　　子○○即卯.
　　右十二人共同
　　訴訟代理　人　沈志成律師
　　複代理　　人　辰○○
　　被　　　　告　戊○○
　　訴訟代理人　鍾毓理律師
右當事人間侵權行為損害賠償事件，由本院交通法庭移送前來，本院於民國九十三年
十一月二十二日言詞辯論終結，判決如下：
    主  文
被告應給付原告甲○○○新台幣壹佰貳拾柒萬肆仟壹佰陸拾柒元，及自民國九十三年
六月一日起至清償日止，按年息百分之五計算之利息。
被告應給付原告丙○○新台幣壹佰壹拾貳萬捌仟佰肆拾陸元，及自民國九十三年六
月一日起至清償日止，按年息百分之五計算之利息。
被告應給付原告丁○○新台幣陸拾陸萬仟伍佰柒拾元，及自民國九十三年六月一日
起至清償日止，按年息百分之五計算之利息。
被告應給付原告庚○○新台幣陸拾萬元，及自民國九十三年六月一日起至清償日止
，按年息百分之五計算之利息。
被告應給付原告庚○○、丙○○、丁○○、李白清葵、辛○○、壬○○、己○○、癸○○、寅○○、丑○○、子○○新台幣玖拾肆萬陸仟柒佰拾陸元，及自民國九十三年
六月一日起至清償日止，按年息百分之五計算之利息。
原告其餘之訴駁回。
訴訟費用由被告負擔十分之五，餘由原告平均負擔。
本判決第一項於原告以新台幣肆拾貳萬肆仟元、本判決第二項於原告以新台幣拾柒
萬陸仟元、本判決第三項於原告以新台幣貳拾貳萬壹仟元、本判決第四項於原告以新
台幣貳拾壹萬元、本判決第五項於原告以新台幣拾壹萬伍仟元供擔保後，得假執行
；但被告對本判決第一項以新台幣壹佰貳拾柒萬肆仟壹佰陸拾柒元、對本判決第二項
以新台幣壹佰拾貳萬捌仟佰肆拾陸元、對本判決第三項以新台幣陸拾陸萬仟伍佰
柒拾元、對本判決第四項以新台幣陸拾萬元、對本判決第五項以新台幣玖拾肆萬陸
仟柒佰拾陸元為原告預供擔保，免為假執行。
原告其餘假執行之聲請駁回。
    事  實
甲、原告方面：
壹、聲明：
一、被告應給付原告甲○○○新台幣（下同）三百十九萬三千八百十元，暨自起訴狀
    繕本送達被告之翌日即民國九十二年十二月二日起至清償日止，按年息百分之五
    計算之利息。
二、被告應給付原告丙○○一百二十四萬一千九百二十一元，暨自起訴狀繕本送達被
    告之翌日即九十二年十二月二日起至清償日止，按年息百分之五計算之利息。
三、被告應給付原告丁○○六十八萬七千三百元，暨自起訴狀繕本送達被告之翌日即
    九十二年十二月二日起至清償日止，按年息百分之五計算之利息。
四、被告應給付原告庚○○六十五萬元，暨自起訴狀繕本送達被告之翌日即九十二年
    十二月二日起至清償日止，按年息百分之五計算之利息。
五、被告應給付原告庚○○、丙○○、丁○○、李白清葵、辛○○、壬○○、己○○
    、癸○○、寅○○、丑○○及子○○等十一人三百零五萬九百零七元，暨自起訴
    狀繕本送達被告之翌日即九十二年十二月二日起至清償日止，按年息百分之五計
六、原告願供擔保就前五項請求准予宣告假執行。
貳、陳述：
一、被告於九十二年六月十七日上午十一時二十五分許，駕駛DS一四０三號自用小客
    車由西往東沿台北市○○路○段一四七巷三六弄，行經同路段一四七巷之無號誌
    交岔路口時，本應注意車行至無號誌之交岔路口應減速慢行，作隨時停車之準備
    ，並應注意車前狀況，隨時採取必要安全措施，而依當時情形又無不能注意之情
    事，竟疏未注意交岔路口車輛動態，且未減速慢行作隨時停車準備，即冒然以四
    十公里之時速通過路口，適有原告之被繼承人李夢陽駕駛車牌號碼BJT四七二號
    重型機車，由南往北沿台北市○○路○段一四七巷直行駛至該路口，見狀閃避不
    及，所駕駛機車前車頭，遂與被告駕駛之車輛右前車門發生碰撞，李夢陽因而倒
    地，受有左小腿骨折、左肋骨五支斷裂及右肩胛骨裂開等傷害經送醫救治延至九
　　十二年六月二十九日十時許，因胸腹腔內出血不治死亡，案經檢察官偵查起訴，
  　經本院刑事庭與臺灣高等法院刑事庭以被告犯業務過失致死罪嫌，判處有期徒刑
    六月易科罰金確定在案。原告甲○○○係李夢陽之配偶，原告丙○○、丁○○及
    庚○○係李夢陽之子，原告卯○○係李夢陽之父，惟卯○○於訴訟進行不幸辭世
    ，由卯○○配偶原告李白清葵，卯○○之子女即原告辛○○、壬○○、己○○、
    癸○○、寅○○、丑○○、子○○為承受訴人，因李夢陽亦為卯○○子女，先於
    卯○○死亡，由李夢陽子女即原告丙○○、丁○○、庚○○代位繼承。為此依民
    法第一百八十四條第一項前段、第一百九十一條之二前段及第一百九十二條與第
    一百九十五條規定，請求被告賠償償原告等如下之損失：
　　(一)原告甲○○○部分共計三百十九萬三千八百十元。
    　扶養費計五十四萬三千八百十元
    　　被害人李夢陽係原告甲○○○之配偶，依法應對原告負扶養義務。原告尚有
      　三成年子女丙○○、丁○○及庚○○，須對甲○○○負扶養之義務，扶養費
        用應為扶養費四分之一即五十四萬三千八百十元。
    　精神慰金三百萬元整。
  　　　被害人李夢陽係原告甲○○○之配偶，夫妻情深，因被告過失，致晚年遭喪
    　　夫之痛。
　　　前二項請求扣除原告已向強制汽車責任保險請領之死亡給付三十五萬元（強
  　　　制汽車責任保險死亡給付共計一百四十萬元，而李夢陽共有四位繼承人，故
　　　　每人於此部分業已獲得三十五萬元之補償，應予扣除，尚有三百十九萬三千
  　　　八百十元之損失。
　　(二)原告丙○○部分共計一百二十四萬一千九百二十一元
 　 　醫療費用暨看護費用計二萬八千二百零三元
    　喪葬費用計五十六萬三千七百十八元
    　精神慰金一百萬元
    　　李夢陽係丙○○之父，原本和樂之家庭生活，因被告過失，致天倫樂不再，
      　受椎心之痛。
　　　前三項請求扣除原告已向強制汽車責任保險請領之死亡給付三十五萬元，尚
　　　　有一百二十四萬一千九百二十一元之損失。
　　(三)原告丁○○部分共計六十八萬七千三百元
    　喪葬費用計三萬七千三百元
　　　精神慰慰按金一百萬元。理由同前。
　　　前二項請求扣除原告已向強制汽車責任保險請領之死亡給付三十五萬元，尚
　　　　有六十八萬七千三百元之損失。
　　(四)原告庚○○部分共計六十五萬元。
 　 　精神慰按金一百萬元，理由同前。
　　　前項請求扣除原告已向強制汽車責任保險請領之死亡給付三十五萬元，尚有
　　　  六十五萬元之損失。
　　(五)原告卯○○部分共計三百零五萬一千九百零七元部分，因卯○○於本件訴訟進
　　　行中不幸於九十二年十二月十九日辭世，原告李白清葵、辛○○、壬○○、己○○、癸○○、寅○○、丑○○、子○○與李夢陽為卯○○配偶及子女，李夢
    　陽於九十二年六月二十九日去世，其子女丙○○、丁○○及庚○○等三人代位
      繼承。
      卯○○之扶養費計五萬一千九百零七元
　　　　被害人李夢陽係原告李鈷仁之子，依法應對原告負扶養義務。原告卯○○共
  　　　育有九子女及配偶乙○○○，須對原告卯○○負扶養之義務，故原告因被告
　　　　之過失所受之扶養費用之損失應為前揭扶養費之十分之一即五萬一千九百零
　　　  七元。
    　精神慰撫金三百萬元
  　　　李夢陽係原告卯○○之子，因被告過失，致原告於晚年遽遭喪子之痛。
二、對被告抗辯之陳述：
（一）被告辯稱李夢陽對本件車禍與有過失云云。惟按行車速度，依標誌或標線之規
      定，無標誌或標線者，應減速慢行，作隨時停車之準備等規定，九十年十月十
      五日修正前之道路交通安全規則第九十三條第一項第一款及第三款參照。由警
      察繪之交通事故現場圖觀之，被告駕車行經未劃設車道線或行車分向線道路，
　　　行車速度不得超過時速三０公里，被告以高達四、五十公里之時速通過該路口
　　　，致騎乘機車之李夢陽撞擊致死，足證系爭事故之發生被告違規超速行駛所致
  　　。又依上開道路交安全規則第一百零條第一項第二款規定，被告駕經該交岔路
　　　口時，又先暫停而讓右方車先行，被告貿然闖越該路口發生事故，益證系爭事
　　　故之發生純係被告違規所致，與李夢陽無關。李夢陽行車速度約為三十公里，
  　　已依規定減速慢行，雖煞車不及，然此係被告車速過快未禮讓右方車先行所致
　　　，難因此認定李夢陽亦有過失。
（二）被告辯稱：李夢陽生前患有慢性高血壓、心臟血管疾病等，系爭車禍與本身慢
      性疾病所具之致死因素各半，應依民法第二百十七條第一項之規定，酌減賠償
      金額云云。惟李夢陽固罹有上開疾病，如未遭被害人駕駛自小客車撞擊，客觀
      上應不致死亡，其死亡與本身各項疾病間，無相當因果關係存在。
（三）被告辯稱：李夢陽死亡時七十歲，依內政部九十一年度台北市簡易生命表男性
      平均餘命為十一點九一年，原告甲○○○所受扶養費損失為三十一萬七千三百
      十一元云云。但李夢陽死亡時七十歲，生前係居住台北市，依九十一年度台北
      市簡易生命表男性平均餘命十四點六八年，而非十一點九一年。
（三）被告援引最高法院九十二年度上字第一四二七號判決意旨，就殯葬費等以實際
      支出費用等情，辯稱原告所支出之樂隊、遊覽車、水果籃、毛巾等費用非喪葬
      費用云云。惟上開樂隊、遊覽車、水果籃、毛巾等殯葬費用所支出之項目，為
      一般民間之喪禮常見，屬必要喪葬費用。
（四）被告辯稱：其積欠銀行債務共一百六十六萬餘元為由，無能力負擔如此鉅額之
      慰按金云云。惟被告係於九十三年五月二十四日經台灣台北地方法院判處六月
      有期徒刑在案後，始於九十三年六月二十八日向彰化銀行借貸一百萬元，借款
      動機可疑。被告年收入高達八十五萬四千二百七十五元，及其與配偶之年收入
　　　總額更高達一百三十萬元以上等節觀之，被告家庭之經濟狀況優渥。另由被告
　　　所有坐落台北縣永和市有房地產未設定任何權利負擔，財力頗為良好。
參、證據：提出臺灣臺北地方法院檢察署相驗體證明書影本、李夢陽家屬
    繼承系統表、醫療費用收據影本、喪葬費用收據與統一發影本、台北市○○○○○道路交通事場圖影本、台北市政府警察局交通事故肇事原因初分析研判表影本
    、被告所有土地與建物登記謄本等件為證。
乙、被告方面：
壹、聲明：原告之訴駁回；如受不利判決願供擔保請准宣告免為假執行。
貳、陳述：
一、李夢陽生前於交通事故談話紀錄表中之陳述：「約於上述發生時間，我車沿信義
    路三段一四七巷由南往北直往仁愛路方向，至肇事地點，當時突然有部自小客車
    （DS一四0三）由信義路三段一四七巷三十六弄西向東駛來，我當時見狀要煞車
    時已來不及煞停了，才致使我車之前車頭與該自小客之右側車門發生碰撞而肇事
　　。」等語，再依道路交通事故調查報告表，該處道路狀況並無障礙物，足徵李夢
  　陽騎乘機車行經無號誌之交岔路口時，疏未注意減速慢行作隨時停車之準備，致
    被告車輛車身突出交岔路口內，因反應不及撞及被告車輛右前車門，與有過失。
二、依法務部法醫研究所於九十三年二月十八日以法醫理字第０九二０００四六０九
    號函覆稱，綜合研判李夢陽生前確有慢性高血壓之心臟血管疾病、糖尿病及慢性
    腎衰竭等疾病，因左腿開放性骨折住院手術成功復原中，不幸於九十二年六月二
    十四日手術後七日發生心成血管病變後即病情急速惡化並併發血胸、腹（血）水
    等併發症。其死亡與本身疾病有關，第二審刑事法院亦認為「被害人本身宿疾與
    其死亡有併行原因，並非全出於被告所致」，依民法第二百十七條第一項規定，
    請法院酌減賠償金額。
四、對原告請求之費用不同意部分，詳述如下：
（一）原告告甲○○○之扶養費應為三十一萬七十三百十一元。
  　　李夢陽係二十二年四月二十四日生，死亡時七十歲，依內政部統計提要之九十
　　　一年台北市簡易生命表男性平均餘命為十點九一年，則原告甲○○○所得受扶
　　　養之期間亦應以此為限。又原告甲○○○因尚有三名子女共同扶養，故所得受
  　　被害人扶養之權利僅為四分之一，依台北市九十二年度每人每月最低生活費一
    　萬三千三百十三元，依霍夫曼法扣除週年利率百分之五之期前利息後，原告甲○○○所得請求之扶養費用為三十一萬七十三百十一元。
（二）按「殯葬費為收殃及埋葬費用，其賠償範圍應以實際支出之費用，並斟酌被害
      人當地之習俗、被害人之身分．地位及生前經濟狀況決定之。」最高法院九十
      二年台上字第一四二七號著有判決。原告所列之祭獻牲費、樂隊費用、安置祿
      位及奉祀費用等均為不可請求之項目。又因原告迄未提出完整之喪葬費支出明
      細及單價表，謹就原告已提出之單據觀之，原告支出項目中樂隊、中巴換大巴
      （遊覽車）、水果籃、毛巾等費用非直接使用於喪葬，不屬於必要費用。
（三）精神慰撫金：
  　　原告等請求之精神慰撫金實屬過高，被告為四海工專畢業年收入到約為八十五
　　　萬元，目前積欠銀行債務共一百六十六萬二千七百八十四元，分別向彰化銀行
　　　借貸一百萬元，向台新銀行借貸四十六萬七千三百七十一元、花旗信用卡債務
  　　十九萬五千四百十三元，被告實無能力負擔如此鉅額之慰撫金。
參、證據：畢業證書影本一份、扣敏憑單一份、彰化銀行個人消費者貸款借據一份及
    台新銀行對帳單乙份、花旗銀行月結單乙份等件為證。
    理  由
一、本件原告於訴訟進行中九十二年十二月十九日不幸辭世，原告李白清葵、辛○○
    、壬○○、己○○、癸○○、寅○○、丑○○、子○○、李夢陽等人分別為卯○○之配偶及子女，因李夢陽為本件車禍事故先於卯○○死亡，由其子女即原告丙○○、丁○○及庚○○等三人代位繼承，彼等聲明承受訴訟，符合民事訴訟法第
    一百七十六條聲明承受訴訟規定，合先敘明。
二、本件原告起訴主張：被告於九十二年六月十七日上午十一時二十五分許，駕駛DS
    一四０三號自小客車，由西往東沿台北市○○路○段一四七巷三十六弄，行經同
    路段一四七巷無號誌交岔路口時，應注意減速慢行，作隨時停車之準備，無不能
    注意情事，竟疏未注意交岔路口車輛動態，未減速慢行，即冒然以四十公里之時
    速通過路口，適有李夢陽駕駛車牌號碼BTJ四七二號重型機車至該路口，被被告
    所駕車撞擊，李夢陽倒地，受有左小腿骨折、左肋骨五支斷及右肝骨裂開等傷害
    ，經送醫救治至九十二年六月十九日上午十時死亡，被告之行為具有過失，為此
    依民法第一百九十二條、第一百九十五條規，請求命被告給付原告如訴之聲明之
    判決與按法定利率計算遲延利息之判決。
    被告則以：李夢陽在交通事故談話紀錄表中曾表示，當時在肇事地點因煞車來不
    及煞停而生碰撞，其在無號誌交岔路口未減速慢行，並作隨時停車之準備，不符
    道路交通安全規則第九十三條規定，又肇事地點之道路狀況並無障礙物，李夢陽
    對系爭車禍事故之發生亦與有過失；另據法務部法醫研究所函覆稱，李夢陽生前
    患有慢性高血壓心臟等疾病，因車禍致病況惡化加重死亡，非獨被告之過失所致
    ，第一、二審法院刑事判決亦認為李夢陽本身宿疾與死亡有併行原因，非全出於
    被告過失行為，因此原告請求賠償，應予酌減；又原告甲○○○受李夢陽扶養僅
    有十點九一年，其扶養費應為三十一萬七千三百十一元；原告請求喪葬費用應扣
    除不屬殯葬費用支出部分，另原告請求給付精神慰撫金部分過高，超過被告身分
    、地位，被告無法負擔等語，資為抗辯。
三、原告主張被告駕駛自用小客車撞及同時駕駛重型機車李夢陽，致李夢陽送醫不治
    死亡，具有過失不法行為之事實，已據原告提出檢察官核發之屍體相驗證明書影
    本、台北市○○○○○道路交通事故現場圖影本、交通警察大隊交通事故肇因初
    步分析研判表影本及引用本院交通法庭九十二年度交易字第六二三號刑事判決、
    臺灣高等法院九十三年度交上易字第一八二號刑事判決等認定被告在行經無號誌
    交岔路口時，應注意車輛行至無誌交岔路口時，應減速慢行作隨時停車準備，且
    該號誌之交岔路口未劃分幹、支線，如同為直行車，左方車停讓車先行，而依當
    時情形，天候為晴天，有日間自然光線，該處市區○○道路○路面乾燥、無缺陷
    、無障礙且視距良好，並無不能注意之情事，被告疏於注意車輛動態，貿然通過
    該交岔路口」，且參諸交通大隊交通事故肇事原因初步分析表亦表示「被告未讓
    李夢陽車先行，行車時速在四十至五十公里」。按行車經過無號誌交岔路口時，
    應減速慢行作隨時停車準備，九十年十月十五日修正前之道路交通安全規則第九
    十三條第一項第三款定有明文，被告行經肇事地點，車行速度達四十公里至五十
    公里間，速度與在市區○○○號○道路情形相同，猝然發覺李夢陽行經該處，當
    無法及時煞停汽車，被告顯違反法令上要求汽車駕駛人之注意義務，原告主張被
    告欠缺注意之過失不法行為，應可採信。被告辯稱李夢陽與有過失部分，依前述
    道路交通安全分析表李夢陽自稱時速三十公里，且受撞及處係在被告右前車門處
    與李夢陽之機車前車頭，是被告未有減速，同時李夢陽之車行狀況亦屬過快致無
    法及時煞停而在各車前頭受撞，李夢陽亦欠缺作隨時停車準備之注意義務，惟比
    較二人之欠缺注意情形，被告之車速過快，使李夢陽已無法閃避，過失程度較大
    ，應認有十分之九過失，李夢陽雖亦怠於注意車速，但參照現場圖．其係在有路
    邊停車巷道出入，難為全盤之注意，故認有十分之一過失。又被告辯稱：李夢陽
    有慢性疾病與車禍受傷為併行死亡原因，不能獨責於被告等情，但因被告之過失
    行為為系爭車禍之主要原因，如無本車禍，李夢陽不致死亡，因有本件車禍，使
    其併慢性病而死亡，被告之過失行為，與其死亡有相當因果關係，被告所辯，尚
    不足採。
四、按因故意或過失不法侵權害他人權利者，應負損害賠償責任；汽車在使用中加損
    害他人者，駕駛人應賠償因此所生之損害；又不法侵害他人致死者，對於支出醫
    療及增加生活上需要之費用或殯葬費之人，亦應負損害賠償責任；被害人對於第
    三人負有法定扶養義務者，加害人對於該第三人亦應負損害賠償責任；不法害他
    人致死者，被害人之父母、子女及配偶，雖非財產上之損害，亦得請求賠償相當
    之金額，民法第一百八十四條第一項前段、第一百九十一條之二、第一百九十二
    條第一項、第二項、第一百九十四條分別定有明文。被告對李夢陽死亡具有過失
    行為，已如前述，依上開規定，應負損害賠償責任。茲就原告各人請求賠償部分
    說明如下：
（一）原告甲○○○部分：
    １原告甲○○○主張：伊為李夢陽配偶，受有扶養費損失計五十四萬三千八百十
      元，並請求給慰撫金三百萬元。經查，李夢陽為二十二年四月二十四日生，於
      九十二年六月十七日身故，依九十一年度台北市簡易生命表男性平均餘命應為
      十四點六八年（見原告九十三年十月五日準備狀附件四），再依九十二年度台
      北市每人每月最低生活費一萬三千三百十三元標準（見原告提出之最低生活費
      用表，刑事附帶民事訴訟卷第二十五頁），按此計算為四十一萬五千七百四十
      一元（13,313×12月×14.68×10.4094霍夫曼系數=415,741），原告得向被告
      請求之扶養費用為四十一萬五千七百四十一元。又被告之行為造成原告甲○○○死亡，晚年喪失配偶，精神受有痛苦，衡量甲○○○六十五歲，已無謀職能
      力，有子女三人，具有房產，有不動產權狀影本可證，而被告為二十九歲，在
      外商公司上班，家中年收入一百三十多萬元，兩造身分、地位、家庭狀況及被
      告之過失程度，認以賠償慰撫金一百萬元為適當，合計一百四十一萬五千七百
      四十一元。依前所述，被告有十分之九過失，李夢陽有十分之一過失由原告等
      人承受，故被告對原告甲○○○賠償一百二十七萬四千一百六十七元
      （1,415,741 ×9/10=1,274,166.9，四拾五入)。
    ２被告雖辯稱李夢陽依內政部統計提要平均餘命為十點九一年，應按此為限計算
      等語。然李夢陽
      年度男性平均餘命表計算。
（二）原告丙○○部分：
 　 　原告丙○○主張：被告應賠償醫療費用暨看護費用二萬八千二百零三元、喪葬
　    費用計五十六萬三千七百十八元、精神慰撫金一百萬元等情，並提出醫療費用
      收據、看護費收據、靈骨塔位永久使用權狀影本、葬儀公司收費單據（見證物
      九、十、十二）等為證。按「殯葬費為收殮及埋葬費用，其賠償範圍應以實際
　　　支出之費用，並斟酌被害人當地之習俗、被害人之身分．地位及生前經濟狀況
　　　決定之」，最高法院九十二年台上字第一四二七號著有判決。依此，原告所列
　　　之毛巾七百元、巴士車費二千三百元、水果籃七千元尚非為收殮與埋葬之用應
  　　扣除此等費用，扣除後計五十五萬三千七百十八元。再斟酌原告丙○○五十年
　    四月十五日出生，四十三歲，大專畢業，已成家並在桃園蘆竹鄉有房產，提出
      結業證書與不動產權狀證明，中年喪父，精神受有痛苦，被告為二十九歲，在
      外商公司服務，家庭年收入一百三十多萬元，衡量兩造身分、地位及被告過失
      程度為認以七十萬元為適當。以上合計一百二十五萬三千七百十八元。李夢陽
      對本件車禍有十分之一過失，原告應承受之，故被告應賠償原告丙○○一百十
      二萬八千三百四十六元（1,253,718×9/10=1,128,346.2）。
（三）原告丁○○部分：
    　原告丁○○主張：被告應賠償喪葬費用計三萬七千三百元、精神慰慰按金一百
      萬元等情，並提出治喪費發票、殯葬費管理收據為證（見附帶民事訴訟卷證物
      五）。前開治喪費發票，應係為收殮之必要支出，應予准許。至慰撫金部分，
      衡量丁○○為五十三年七月二十一日生，三十九歲，大專畢業，在桃園縣蘆竹
      鄉亦有不動產，父親因車禍身故，精神受有痛苦，兩造之身分、地位及被告過
      失程度認以七十萬元為適當。以上合計為七十三萬七千三百元。李夢有對本件
      車禍有十分之一過失，原告應承受之，故被告應賠償原告丁○○六十六萬三千
      五百七十元（737,300×9/10=663,570）。
（四）原告庚○○部分：
      原告庚○○主張：被告應賠償慰撫金一百萬元。衡量原告庚○○五十二年一月
      十四日生，四十歲，大專畢業，年收入五十萬多元，有提出之稅捐扣繳憑單、
      畢業證書為證，衡量兩造身分、地位及被告過失程度，認以七十萬元為適當。
      李夢陽對本件車禍有十分之一過失，原告應承受之，故被告應賠償庚○○六十
      三萬元（700,000×9/10=630,000）。
（五）原告卯○○部分：
 　 １原告卯○○於本件訴訟進行中不幸於九十二年十二月十九日辭世，原告李白清
    　葵、辛○○、壬○○、己○○、癸○○、寅○○、丑○○、子○○與李夢陽為
      卯○○配偶及子女，李夢陽於九十二年六月二十九日去世，其子女丙○○、丁○○及庚○○等三人代位繼承，此有原告提出繼承系統表可證。彼等繼承此項
      債權為公同共有債權，係不可分之債權關係。
　　２原告卯○○生前主張：子李夢陽對其有扶養義務，被告應賠償扶養費五萬一千
  　　九百零七元，精神慰撫金三百萬元等情。卯○○於五年一月三日出生，李夢陽
    　身故時為八十七歲，有子女九人，依內政部九十一年度台灣省簡易生命表男性
      平均餘命六年，而台灣省每人每月最低生活費八千四百二十六元，是扣除中間
      利息後及每位子女扶養費用計五萬一千九百零七元（8,426×12月×5.1336霍
      夫曼系數=519069÷9=51,907）。又卯○○晚年喪子，身心受有痛苦，衡量兩
      造身分地位，被告過失程度，認賠償一百萬元為適當。以上合計一百零五萬一
      千九百零七元。李夢陽有十分之一過失，原告應承受之，故被告應賠償原告李
      白清葵等十一人九十四萬六千七百十六元（1,051,907×9/10=946,716.3）。
五、綜上所述，原告主張被告駕駛汽車欠缺注意具有過失，其不法行為致原告之被繼
    承人李夢陽死亡，請求被告賠償彼等精神慰撫金等，應為可取。被告辯稱李夢陽
    對系爭車禍亦與有過失，李夢陽雖具有慢性疾病，惟此與其死亡並無相當因果關
    係存在等，並不足採。從而，原告依民法第一百八十四條第一項前段、第一百九
    十一條之二、第一百九十二條、第一百九十四條及第一百九十五條規定，請求被
    告給付原告甲○○○一百二十七萬四千一百六十七元、給付原告丁○○六十六萬
　　三千五百七十元、給付原告丙○○一百二十五萬三千七百十八元、給付原告庚○○六十三萬元、給付原告庚○○、丙○○、丁○○、李白清葵、辛○○、壬○○
    、己○○、癸○○、寅○○、丑○○、子○○九十四萬六千七百十六元，及均自
　　起訴狀繕本送達翌日即九十三年六月一日起至清償日止，按年息百分之五計算之
  　利息，為有理由，應予准許。逾此範圍，為無理由，不應准許。
六、兩造陳明願供擔保，聲請宣告假執行及免為假執行，核原告勝訴部分於法並無不
    合，爰分別酌定相當擔保金額准許之。至原告敗訴部分，其訴已駁回，原假執行
    之聲請失其依據，併予駁回。
七、結論：本件原告之訴為一部有理由、一部無理由，依民事訴訟法第第七十九條、
    第三百九十條第二項、第三百九十二條第二項，判決如主文。
中　　　華　　　民　　　國　　九十三　　年　　十二　　　月　　　十四　　日
              　　　　　     民事第三庭  法  官    李維心
正本係照原本作成
如對本判決上訴，須於判決送達後廿日內向本院提出上訴狀
中　　　華　　　民　　　國　　九十三　　年　　十二　　  月　　　十四　　日
                                          書記官    林梅珍
